【裁判字號】    98,親,146
【裁判日期】    981008
【裁判案由】    認領子女
【裁判全文】
臺灣臺南地方法院民事判決               98年度親字第146號
原      告  丙○○
訴訟代理人  裘佩恩律師
訴訟代理人  林志雄律師
被      告  乙○○
            甲○○○
上列當事人間請求認領子女事件，經本院於民國98年9月24日言
詞辯論終結，判決如下：
    主    文
被告之被繼承人王祥能（男，民國○○○年○月○日生，身分證
統一編號：Ｚ000000000號，民國九十三年一月二十一
日死亡，生前最後住所：臺南縣北門鄉永隆村北門一００號）應
認領原告之子藍銘瑋（男，民國○○○年○月○日生，身分證統
一編號：Ｚ000000000號）為其子。
訴訟費用新臺幣參仟元由被告負擔。
    事實及理由
壹、程序方面：
一、按否認或認領子女，與認領無效或撤銷認領之訴，及就母再
    婚後所生子女確定其父之訴，專屬子女住所地或其死亡時住
    所地之法院管轄，民事訴訟法第589條定有明文。經查本件
    認領子女之訴，其子女住所地即原告之子藍銘瑋之住所地為
    「臺南縣北門鄉永隆村北門100號」，有原告之子藍銘瑋之
    戶籍謄本在卷可稽，依上開規定，本件訴訟應專屬本院管轄
    。
二、次按，前項認領之訴，於生父死亡後，得向生父之繼承人為
    之。生父無繼承人者，得向社會福利主管機關為之，民法第
    1067條第2項亦定有明文。查，本件原告所主張其子藍銘瑋
    之生父即王祥能（男，民國○○年○月○日生，身分證統一編號
    ：Ｚ000000000號，93年1月21日死亡，生前最後住所：臺南
    縣北門鄉永隆村北門100號）已在93年1月21日死亡，其未婚
    無配偶、子女，即無第一順位繼承人，而被告乙○○、甲○
    ○○為其父母，即第二順位繼承人之事實，業據原告提出王
    祥能之繼承系統表、全體繼承人之戶籍謄本在卷可稽，自堪
    信為真正。本件原告所主張其子藍銘瑋之生父王祥能既已死
    亡，被告二人為其繼承人，則原告依上開規定，以王祥能之
    繼承人即被告二人為對造，提起本件認領子女之訴，其當事
    人適格自無欠缺。
貳、實體方面：
一、本件原告起訴主張：原告與被告之長子王祥能（男，73 年3
    月6日生，身分證統一編號：Ｚ000000000號，93年1月21 日
    死亡，生前最後住所：臺南縣北門鄉永隆村北門100號）於
    92年至93年1月間為同居男女朋友關係，原告並於同居期間
    與王祥能發生性關係而懷孕，未料原告甫懷孕約二個月，王
    祥能即過世，原告於93年6月9日產下王祥能之遺腹子即藍銘
    瑋（93年9月6日生，身分證統一編號：Ｚ000000000號）。由
    於上開事實為王祥能之父母即被告二人所明知，自原告之子
    藍銘瑋出生後，被告即表示願照顧原告及藍銘瑋，並於93年
    10 月12日讓原告以寄居方式遷入被告之戶籍地，至今被告
    對於原告及藍銘瑋均細心照顧及教養，為讓原告之子藍銘瑋
    得以認祖歸宗，爰依民法第1067條規定，提起本件訴訟等情
    。並聲明：被告之被繼承人王祥能應認領原告之子藍銘瑋為
    其子。
二、被告則以：對於原告主張之事實無意見，並聲明：同意原告
    之請求。
三、兩造不爭執之事實：
  (一)原告與被告之長子王祥能於92年起至93年1月間止，為同居
    男女朋友關係，原告於同居期間懷有長子藍銘瑋。
  (二)原告在93年9月6日產下一子藍銘瑋。
  (三)被告之長子王祥能於93年1月21日死亡，其未婚無配偶、子
    女，被告為其繼承人。
四、得心證之理由：
    本件經依民事訴訟法第268條之1第2項規定，整理並協議簡
    化爭點及不爭執點後，兩造之爭點為：原告所生之子藍銘瑋
    是否與被告之被繼承人王祥能為父子關係？茲將本院得心證
    之理由，敘述如下：
  (一)按有事實足認其為非婚生子女之生父者，非婚生子女或其生
    母或其他法定代理人，得向生父提起認領之訴。前項認領之
    訴，於生父死亡後，得向生父之繼承人為之。生父無繼承人
    者，得向社會福利主管機關為之，民法第1067條定有明文。
  (二)原告主張其子藍銘瑋與被告之長子王祥能為父子關係之事實
    ，經本院依原告聲請囑託國立成功大學醫學院附設醫院鑑定
    原告之子藍銘瑋與被告間有無祖孫之親子血緣關係，經鑑定
    結果，「結論：1.乙○○與藍銘瑋DNA遺傳標記檢驗結果：
    (1)體染色體DNA STR檢驗結果，總半血親關係指數（HCSI）
    ：0.000 000000。(2)父系遺傳標記Y染色體DNA STR單倍型結
    果完全一致，不可排除兩人屬同一父系遺傳。2.根據以上分
    析結果，兩人有可能為祖孫關係。」，有原告所提出之成大
    醫院婦產部優生保健科血緣鑑定報告書附卷可考，堪信原告
    主張其子藍銘瑋與被告之長子王祥能為父子關係之事實為有
    據。揆諸上開規定，原告提起本件認領子女之訴，請求被告
    之被繼承人王祥能應認領原告之子藍銘瑋為其子，於法有據
    ，應予准許。
五、本件訴訟費用應由敗訴之被告負擔。經查，原告支出第一審
    訴訟費用（裁判費）新臺幣3,000元，應由被告負擔，爰確
    定如主文第二項所示。
六、據上論結，本件原告之訴為有理由，依民事訴訟法第78條、
    第85條第1項前段、第87條第1項，判決如主文。
中    華    民    國    98    年    10    月    8     日
                  家事法庭    法  官  鄭  彩  鳳
上正本係照原本作成。
如對本判決上訴，須於收受判決正本送達後20日內向本院提出上
訴狀，並繳納上訴費及附具繕本。
中    華    民    國    98    年    10    月    8     日
                              書記官  黃  心  怡


司法院資訊處製作；財團法人民間司法改革基金會備份。
